【裁判字號】    95,上訴,1082
【裁判日期】    950726
【裁判案由】    強盜等
【裁判全文】
臺灣高等法院臺中分院刑事判決        95年度上訴字第1082號
上  訴  人  臺灣臺中地方法院檢察署檢察官
被      告  乙○○
上  一  人
選任辯護人  劉家驥  律師
被      告  丁○○
上  一  人
選任辯護人  朱元宏  律師
            張志隆  律師
            劉文賓  律師
被      告  子○○
                    （現因另案於臺灣臺北監獄執行中）
指定辯護人  楊俊彥  律師
上  訴  人
即  被  告  己○○
指定辯護人  林軍男  律師
上  訴  人
即  被  告  丑○○
上  一  人
選任辯護人  朱元宏  律師
            張志隆  律師
            劉文賓  律師
被      告  辛○○（原名張國忠）
指定辯護人  楊俊彥  律師
上列上訴人因被告等強盜等案件，不服臺灣臺中地方法院94年度
訴字第1216號中華民國95年3月10日第一審判決（起訴案號：臺
灣臺中地方法院檢察署92年度偵字第4485、6478號），提起上訴
，本院判決如下：
    主  文
原判決關於乙○○、丁○○、子○○、己○○、丑○○、辛○○
部分均撤銷。
乙○○意圖為自己不法之所有，結夥三人以上，攜帶兇器，以強
暴至使不能抗拒，而取他人之物，累犯，處有期徒刑捌年陸月；
又，共同連續行使變造之國民身分證，足以生損害於公眾及他人
，累犯，處有期徒刑陸月，如易科罰金，以佰元折算壹日。扣
案變造之「鍾崇瑋」國民身分證上所換貼之乙○○照片壹張沒收
。主刑部分應執行有期徒刑捌年拾月。
丁○○、子○○、己○○、丑○○、辛○○意圖為自己不法之所
有，結夥三人以上，攜帶兇器，以強暴至使不能抗拒，而取他人
之物，丁○○，處有期徒刑捌年；子○○，處有期徒刑捌年；己○○，累犯，處有期徒刑柒年陸月；丑○○，累犯，處有期徒刑
捌年陸月；辛○○，處有期徒刑柒年捌月。
己○○被訴竊盜部分無罪。
    事  實
一、乙○○前於民國八十六年間，因妨害自由罪，經法院判處有
    期徒刑十月確定，於九十二年十一月十三日執行完畢；丁○○於八十二年間因盜匪等罪，經法院判處有期徒刑二十年，
    於九十年九月二十八日假釋出獄，尚於假釋期間未執行完畢
    ；己○○前於八十四年間，因犯偽造有價證券罪，經法院判
    處有期徒刑四年確定，於八十七年五月二十日縮短刑期假釋
    出監，嗣未經撤銷假釋，於八十九年九月十三日縮刑期滿以
    已執行論；丑○○前於七十七年間因搶奪搶劫軍法罪，經法
    院於七十六年五月二十六日判處有期徒刑十二年確定，嗣逢
    減刑，經減為有期徒刑八年四月確定，另八十二年間，因犯
    違反槍砲彈藥刀械管制條例、搶奪等罪，經法院於八十二年
    三月二十五日判處有期徒刑一年六月、八月，並定應執行刑
    有期徒刑二年確定，經接續執行後，於八十四年一月十四日
    假釋付保護管束，嗣經撤銷假釋執行殘刑三年一月二十五日
    ，另於八十五年間，因先後犯賭博、妨害自由等罪，經法院
    於八十六年三月一日、八十七年六月十九日各判處有期徒刑
    三月、六月確定，嗣經定應執行刑有期徒刑七月確定，經與
    上揭殘刑接續執行後，於八十九年五月二十三日縮短刑期假
    釋出監，於九十一年二月十三日縮刑期滿未經撤銷假釋，而
    以已執行論。
二、乙○○於八十七年間三、四月間，因妨害自由案件經法院通
    緝，為掩飾其通緝犯之身分，竟與姓名年籍不詳綽號「大胖
    毛」之成年男子（下稱「大胖毛」）共同基於行使變造國民
    身分證之概括犯意聯絡，由乙○○以新台幣（下同）二萬元
    之代價，並提供其本人之照片一張交付「大胖毛」，以作為
    變造國民身分證之用，幾日後，「大胖毛」旋在臺中市某處
    ，將該換貼乙○○照片之變造「鍾崇瑋」國民身分證一張（
    身分證統一編號：Ｚ000000000號）交付乙○○使
    用，乙○○於取得該變造完成之「鍾崇瑋」國民身分證後，
    乃自八十七年七月間起至九十一年十一月間止之某二時間，
    各在臺中市、臺北市，先後二次持該變造之國民身分證供警
    察查核身分，而連續行使該變造之國民身分證，足以生損害
    於戶政機關對國民身分證管理、警察機關對國民身分之查核
    之正確性及鍾崇瑋。嗣於九十二年二月十九日為警緝獲後，
    始循線查悉上情，並在乙○○身上扣得上揭貼有乙○○照片
    之變造「鍾崇瑋」國民身分證一張。
三、乙○○、丁○○、子○○、己○○、丑○○、辛○○（原名
    張國忠）及綽號「九指」等不詳姓名成年男子，基於共同犯
    罪之意思聯絡，謀議由子○○到台北接洽一個詐賭集團到台
    中聚賭，再以其等詐賭為由強劫其等財物；同年十二月四日
    下午二時許，先由乙○○出面向友人林正賢借用業已停業之
    台中市○○○街七十二號一樓店面，再電請己○○於當晚到
    達該址，配合抓詐賭；再由子○○於該日下午五時許，向寅
    ○訛請一同南下台中市協助處理一筆五千萬元之債務，寅○
    乃再邀請友人壬○○、癸○○（原名陳志理）、卯○○、戊○○、甲○○、丙○○等人（以下稱寅○等七人）一夥南下
    台中市，約於同日下午八時三十分許，子○○與寅○等七人
    抵達上開台中市○○○街七十二號一樓，子○○即言現去處
    理債務仍太早，先捧其友人丁○○（綽號阿柳）、辛○○（
    綽號細架）所經營之賭場，寅○、壬○○、癸○○、卯○○
    、戊○○五人不疑有詐而分別下場與乙○○、己○○等人玩
    賭天九牌，丁○○、辛○○二人在旁泡茶招呼，甲○○、丙○○二人則在賭桌旁觀看賭博情形，直至同日晚上十一時，
    丑○○打電話與乙○○聯絡暗示要進場，乙○○即以朋友要
    進場為由要己○○到外面帶人，己○○出去外面接洽時，丑
    ○○即給己○○一把槍械（未扣案，無證據證明有殺傷力）
    要其帶在身上並暗示進場後要伺機指證寅○等人詐賭，丑○○即帶著「九指」及另二位真實姓名之成年男子進場，再由
    「九指」之男子下場賭博，約十餘分鐘後己○○即依丑○○
    暗示持槍朝寅○等人指稱詐賭，丑○○及「九指」等人，每
    人均自腰際取出槍枝（無積極證據證明具有殺傷力），朝寅
    ○等七人指稱詐賭，在場經不詳姓名男子（起訴書誤載為己○○）隨即持該手槍品敲打寅○頭部成傷（未據告訴），並
    喝令寅○等七人在牆邊蹲下，「九指」及該二不詳姓名男子
    等又分別拿出膠帶綑綁寅○等七人手腳，且矇住其等之眼睛
    ，並拿出錄音機喝令寅○等七人承認詐賭之事實而予以錄音
    ，且令寅○、壬○○、癸○○、卯○○、戊○○等人每人各
    簽發面額三十萬元之本票三張，並搜刮寅○等七人身上之財
    物，而以此強暴之方式，至使寅○等七人不能抗拒，而強取
    寅○身上之現金四萬五千元及所簽發之面額均為三十萬元之
    本票三張、強取壬○○身上之之現金四萬元、所簽發之面額
    均為三十萬元之本票三張及誠泰商業銀行之金融卡一張（帳
    號000000000000號）、強取戊○○身上之現金
    一萬三千元（包括其男友卯○○所寄放之現金）、所簽發之
    面額均為三十萬元之本票三張、郵局金融卡一張及台新商業
    銀行、富邦商業銀行、臺北商業銀行信用卡各一張、強取卯
    ○○所簽發之面額均為三十萬元之本票三張、強取癸○○身
    上之現金五萬元、所簽發之面額均為三十萬元之本票三張及
    誠泰商業銀行金融卡（帳號000000000000號）
    一張、強取丙○○身上之現金五千元、金融卡一張、強取甲○○身上之現金四千五百元及樂透彩券一張。己○○、丑○○及「九指」等人復逼問壬○○、戊○○、癸○○等人前開
    提款卡、金融卡之密碼及信用卡預借現金之密碼，旋共同基
    於意圖為自己不法之所有之犯意聯絡，由「九指」等人中之
    一不詳姓名之成年人持上揭所搜括自壬○○、戊○○、癸○○等人之信用卡、金融卡分赴位於臺中市某處之金融機構自
    動櫃員機，經輸入密碼，使屬於自動付款設備之自動櫃員機
    辨識系統，誤判該不詳姓名之成年人係有權提領存款之人，
    以此不正方法由自動付款設備取得壬○○所有之誠泰商業銀
    行存款共三十二萬元（含提款十二萬元、轉帳二十萬元，惟
    其中十萬元轉入戊○○上揭郵局帳戶中後，再以戊○○之郵
    局提款卡提領）、取得自戊○○上揭臺北商業銀行存款二十
    萬元（提領十萬元，轉帳十萬元）、台新商業銀行信用卡預
    借現金四萬元、富邦商業銀行信用卡預借現金二萬元、取得
    癸○○誠泰商業銀行帳戶之存款一萬元。迄至九十一年十二
    月五日上午十一時許，己○○、丑○○及「九指」等人始將
    寅○等七人鬆綁，且要求寅○等七人立即駕車北上返家。
四、案經內政部警政署刑事警察局、臺中市警察局分別移送臺灣
    臺中地方法院檢察署檢察官偵查起訴。
    理  由
一、本案證據能力部分，分述如下：
  (1)關於被告己○○於九十二年二月二十二日警詢、偵查中所為
    之陳述是否出於任意性部分：
    被告己○○雖於原審審理時抗辯其於警察逮捕製作筆錄前，
    曾恐嚇要其關於強盜犯行部分配合筆錄記載而陳述，否則將
    帶其至警局地下室灌水，且在偵查中如不配合警詢筆錄陳述
    ，會將其借提出來，故其警詢、偵查中所為關於強盜犯行之
    陳述係依照警員所繕打之筆錄內容為之，非出於任意性，應
    無證據能力云云，惟查：
    I被告己○○於九十二年二月二十二日經製作完警詢筆錄後
      ，隨即移送檢察官訊問，且檢察官訊問後隨即於當日向原
      審法院聲請羈押獲准，被告己○○均未向檢察官、原審法
      院抗辯有何遭恐嚇製作筆錄之情事，且於九十二年三月十
      九日、於羈押原因消滅而釋放後之同年七月四日、九十三
      年三月二十四日、同年七月九日、十一月八日之檢察官偵
      查訊問時，亦均未提出自白非任意性之抗辯，有各該偵訊
      筆錄足稽。
    II就九十二年二月二十二日分別於警詢、偵查及原審訊問供
      述內容觀之，除被害人等是否確有詐賭一節外有所不同外
      ，並無明顯扞格之處。被告己○○竟遲於原審法院九十四
      年五月三十一日行準備程序後始為上揭之抗辯，其此部分
      之抗辯是否可採，即屬可疑。
    III又羈押權之行使乃屬法院之職權，被告己○○為警逮捕後
      ，是否即會因此即遭受羈押，仍屬未定，此乃屬被告己○○所得知悉之事，則被告己○○當日在羈押與否尚未決定
      之時，其於警詢中何以能預測未來警方確實可以對其借提
      出去？又如何能於借提中對其不利？警方人員又何能得知
      被告己○○於偵查中之供述內容為何？是被告己○○以警
      方曾揚言借提為由，抗辯其於警詢、偵查中之自白無任意
      性，難謂有據。
    Ⅳ證人即當日查獲被告己○○之承辦警員廖武郎、林俊義二
      人於原審審理時均結證稱：並無以恐嚇、威脅之方式，要
      被告己○○配合警詢筆錄所記載之內容，亦未曾對被告己○○恐嚇稱若於偵查中不配合警詢筆錄陳述，會將其借提
      出來，被告己○○上揭所為之抗辯應屬不實等語。
    Ⅴ依後列各項證據，足以佐證被告己○○前開供述與事實相
      符。
    綜合上述，被告己○○此部分之抗辯不足採信，其於上開警
    詢及偵查時之供述有證據能力。
  (2)關於證人即被害人寅○等七人於警詢及偵訊中所為之陳述有
    無證據能力部分，查：
    I依刑事訴訟法第一五九條之一第二項及一五九條之二規定
      被告以外之人於偵查中向檢察官所為之陳述，除顯有不可
      信之情況者外，得為證據。又，被告以外之人於司法警察
      官或司法警察調查中所為之陳述，與審判中不符時，其先
      前之陳述具有較可信之特別情況，且為證明犯罪事實存否
      所必要者，得為證據。
    II證人即被害人寅○、卯○○、戊○○、甲○○、丙○○等
      五人於原審審理時所為之證述，就被告乙○○、丁○○等
      人於強取財物發生時是否在場部分，與警詢所供並非一致
      ，本院審酌：被害人等於九十一年十二月五日案發當日
      脫困後返回台北，立即向土城分局刑事組報案並製作警詢
      筆錄，被害人等人既係以討債為由南下台中，而因參與賭
      博而發生本案，事發原因，本非正大光明之事，而竟挺身
      請求公權力協助，衡情應無誣指必要；被害人等人於警
      詢所指事實，有通聯紀錄等客觀紀錄可資佐證，詳見後述
      ；依被害人寅○於原審審理所證，本案偵查前，綽號「
      九指」之人已派人與被害人等七人和解，賠償損失等情，
      被害人等因和解已無追究之意，且觀被害人寅○等人於原
      審審理之證述，語多保留、迴護，詳見後述，認上開被害
      人等於警詢之供述具有較可信之特別情況，且為證明犯罪
      存否所必要，應有證據能力。
    III證人即被害人等七人於偵訊時之證述，有通聯紀錄等客觀
      紀錄可資佐證，詳見後述，並無顯不可信之情形，依上開
      規定亦有證據能力。
    Ⅳ上開被害人寅○等五人之警詢筆錄記載，就遭何人強盜、
      如何分工、損失之財物等強盜情節均屬一致，內容如出一
      轍，大同小異等情，固見警方製作筆錄之瑕疵，然查：
      本案發生過程乃上開被害人等所共見共聞，其所述內容一
      致自為事理之必然；被害人等於甫受暴力侵害之後，立
      即向警方報案，供述被害內容，請求協助，事理上難以想
      像有非本於自己自由意思而為陳述之情形；依通聯紀錄
      等客觀證據，亦足佐證上開供述與事實相符。綜合上述，
      尚難以警詢製作筆錄方式之瑕疵，遽爾認定此部分之供述
      證據不具證據能力，併予敘明。
  (3)按被告以外之人於審判外之陳述，雖不符刑事訴訟法第159
    條之1、159條之2、159條之3、159條之4等規定，而經當事
    人於審判程序同意作為證據，法院審酌該言詞陳述或書面陳
    述作成時之情況，認為適當者，亦得為證據。當事人、代理
    人或辯護人於法院調查證據時，知有第159條第1項不得為證
    據之情形，而未於言詞辯論終結前聲明異議者，視為有前項
    之同意，刑事訴訟法第159條之5定有明文。本件被告及辯護
    人等於本院審理時，就下列林育陞等人於審判外之陳述部分
    ，未就其證據能力聲明異議，本院審酌該言詞陳述作成時之
    情況，並查無其他不法之情狀，足認為得為本案之證據，依
    刑事訴訟法第159條之5之規定，有證據能力。
二、上揭被告乙○○行使變造「鍾崇瑋」國民身分證之事實，業
    據被告乙○○於偵查、原審及本院審理時坦承不諱，復經證
    人鍾崇瑋於原審審理時證述屬實，並有扣案之變造「鍾崇瑋
    」國民身分證一張足稽。而該扣案貼有被告乙○○照片之「
    鍾崇瑋」國民身分證經送鑑定結果，確係屬變造之情，亦有
    彰化縣警察局九十四年十一月二日彰警鑑字第０九四００二
    五六四四號鑑定書一份在卷可稽。足認被告乙○○就上揭行
    使變造國民身分證部分之自白均應與事實相符。
三、就被告等所涉強盜犯行部分，本院查：
  (一)被告己○○於九十二年二月二十二日警詢時供稱：「（問：
    警方於你住家中執行搜索時，當場查獲你於九十一年十二月
    十日於大豐當舖所典當之當票質押品：為鑽石墜子乙只重約
    ４２分，當價為五千元整，是否為你所有？）答：不是我所
    有，那是我於九十一年十二月五日凌晨二時，從朋友丁○○
    、子○○設計之賭局一位女性被害人（戊○○）取下皮包內
    偷走的」「那是朋友丁○○、子○○，也找乙○○一起設計
    之賭局，要我配合演出抓詐賭，整件事情並不是我設計的」
    「我是第一位拔槍之人沒錯，但是我並沒有以槍柄重擊被害
    人寅○頭部」「我於九十一年十一月底大概知道要到台北接
    洽一個詐賭集團，到台中聚賭。在九十一年十二月四日下午
    十五時許，接獲乙○○（綽號肥仔）的電話，叫我晚上幫他
    一個忙，到丁○○（綽號阿柳）的場子去抓詐賭，我有答應
    於晚上二十時許到場子幫忙。我於晚上二十一時許到場子裡
    ，就發現丁○○所稱台北詐賭集團的人已經在聚賭了，我也
    下場參與賭博，但我一直到二十三時許均未發現他們有詐賭
    情形，此時丑○○打電話給乙○○暗示要進場子，乙○○以
    朋友要進場為由，要我到外面帶他們進場，我立即到外面接
    洽，丑○○給我一把槍帶在身上並暗示我進入時，要說他們
    有詐賭，接著丑○○及一位九指男子另二名不知名男子一起
    進入，只有九指男子參與賭博，在進入約十分鐘後，我便依
    照丑○○給我暗示，立即持槍朝正輪到作莊家的男子，說他
    詐賭並要他的手不要動，然後九指男子就拿走手上的槍，由
    丑○○控制場面處理，我就在一旁觀看他們處理，此時丑○○夥同另一不知名男子用槍柄敲打寅○」「我純幫忙乙○○
    ，不知道乙○○及丁○○、丑○○會拿槍出來，設局拿取別
    人財物」「寅○他們被丑○○等四人蒙面取財時，我和乙○○、張國忠從頭到尾都在現場直到兩、三點才離去」「（問
    ：你當場所見是何人強迫寅○等人說出信用卡密碼並至銀行
    提款機取款，以及強迫他們每人簽下新台幣三十萬的本票及
    現金、首飾？）答：我見到的是丑○○等四人所為的」「（
    問：你與乙○○於凌晨二時許離開後何時又回現場？所見何
    人？）答：只有我約於早上六、七點回到現場。我見到子○○、張國忠、丁○○、丑○○等人及被害人寅○等人都還在
    現場」「是乙○○拿出錄音機，由丑○○強迫他們承認有詐
    賭的」「我還拿走新台幣面額三十萬本票約六、七張」「是
    丑○○他們要我拿給丁○○或乙○○」「被我取走的本票本
    來放在自小客車（車號Ｆ３－２２３９），該車於九十二年
    一月二十五時在台中市○區○○○街公園旁遭竊，有車輛失
    竊四聯單（編號：警行車字第Ａ３５７０９６號）可資證明
    」「（問：你為何要誣賴寅○等人詐賭？）答：我純粹要幫
    忙乙○○，當時要拿槍誣指寅○等人詐賭，我事前並不知情
    」等語。再於同日檢察官偵查訊問時供稱：「（問：警訊中
    所言是否實在？）答：實在」「那天乙○○拜託我說要去抓
    詐賭，我到現場後看到認識的乙○○、丁○○、張國忠在那
    裡，其餘的子○○、丑○○、．．等人都是丁○○帶去的」
    「（問：去之前就打算要抓詐賭？答：是」「（問：你們這
    一方共有幾人？）答：約七、八個人，其他的我不認識」「
    （問：你們有持槍要脅被害人寅○等七人並且以膠帶綑綁蒙
    面手法搜刮其身上財物？）答：那是丑○○和另三個我不認
    識的人處理的，我只負責指控他們詐賭」「當時我已經與乙○○跟被害人在賭了，丑○○打電話給乙○○說他們要來了
    ，乙○○就叫我出去帶他進來，我帶他們要進去時，丑○○
    拿一把槍給我，說如果等一下如果丑○○等人在賭時，對方
    有動手腳要我指證他們。進去後寅○那邊的人有五、六個人
    在玩，我們這邊只有乙○○，後來我發現對方做莊的人偷換
    牌，我就指證他們詐賭，接著就由丑○○等人處理。我有拿
    出槍來叫他手不要動，．．，接著丑○○的朋友就把那支槍
    拿回去了。再來丑○○和他那三個朋友就去綑綁被害人，七
    個人都蒙面，接著丑○○問寅○怎麼處理，他們就一直談，
    我到了兩、三點時先離開。我到了早上六、七點時又再回現
    場，有看見被害人的財物都放在桌上，本票是在約十點左右
    放他們有之前叫這七個人簽的，七個人每人都有簽本票，但
    是簽多少張我不知道，只知道每張金額三十萬」等語。再於
    九十二年二月二十二日原審法院羈押訊問時供稱：「．．，
    是乙○○打電話給我，他說對方會詐賭，乙○○另叫丑○○
    等人來，我不認識，後來丑○○拿槍給我，叫我拿著，他們
    就進去賭，．．，接著丑○○他們便去處理，我拆穿對方後
    ，槍枝即由丑○○拿去，其餘之事，由他們處理，．．」「
    ．．，槍由趙克昆拿走，現場沒有開槍」「（問：與乙○○
    等人一起走的？）答：對。丑○○與被害人講事情，子○○
    、丁○○去用信用卡領錢，我與乙○○在現場等，等領到錢
    才一起走」等語。
  (二)證人即被害人寅○、卯○○、戊○○、甲○○、丙○○等五
    人於九十一年十二月五日案發當日脫困後返回台北，立即向
    土城分局刑事組報案並於警訊時證稱：伊等與壬○○、癸○○（原名陳志理）等七人，受被告子○○之邀南下台中處理
    債務問題時，被歹徒分持長短槍及膠帶綑綁手腳及眼睛搶劫
    ，並就其過程證稱：「子○○於九十一年十二月四日十七時
    左右打電話給我並邀請我及朋友陳志理等七人一起到台中市
    處理一件新台幣五千萬元債務，我便邀他們其他六人分別駕
    駛兩部轎車到台中，途中子○○就一直以行動電話與台中市
    友人聯絡，我們八人於九十一年十二月四日二十時三十分到
    達台中，子○○之友人就帶我們八人一起到被害地點，剛好
    該地地址是一家賭場，子○○就提議我們先捧他朋友（即賭
    場負責人）綽號阿柳及細架的場，一直到十二月五日凌晨二
    時，我們有下去賭的都贏錢，共贏了籌碼大約一百萬元左右
    ，我就看見有四個歹徒，三人持短槍，一人持長槍進來，說
    我們詐賭，並以膠帶綑綁我們七人手腳及眼睛，並搜刮我們
    身上財物、提款卡及信用卡，又逼問我們提款卡密碼，又強
    迫我們五個有下去賭的人（即戊○○、壬○○、李志理、卯
    ○○及我）每人簽下三張面額新台幣三十萬元本票，但我朋
    友壬○○因眼睛膠帶有縫隙可以看見現場，才發現歹徒沒有
    綑綁子○○並和那些歹徒在竊竊私語，才知道原來子○○是
    跟他們同一掛的，直到今天（五日）早上才將我們釋放，子
    ○○當時已經不在現場，我們七人就開車要去報案，但因為
    歹徒恐嚇我們如果不馬上回台北，就要開槍打死我們，所以
    我們就開車回台北在土城交流道下來並到土城分局刑事組報
    案」等語。
  (三)證人即被害人寅○再於九十二年一月十七日第警詢時證稱：
    「當時與我們一起賭博有五人，其中有丁○○、乙○○、丑
    ○○三人，另有一名是綽號阿強（特徵手指有九隻），另一
    名不詳男子等五人，丑○○當時亦有進進出出。約至凌晨二
    時許，丑○○及二名姓名不詳男子進來掏槍對準我們叫我們
    不要動，．．，他們就動手開始強盜我們財物」「當時我和
    丑○○一起進來的不詳之男子先持槍敲打我的頭部，並說我
    們詐賭要我們賠償損失。而當時丑○○進來時持槍抵住陳志
    理的頭部。然後一名男子拿土黃色膠帶進來將我們七人綑綁
    ，蒙住我們的眼睛，限制我們的行動，並由一名男子搜刮我
    們身上的財物。搜到身上有信用卡、提款卡者隨即逼問卡片
    密碼。另阿強硬要我們賠償新台幣一千萬元，不然不讓我們
    走。到了上午十一時許，有一名男子跟我們說事情已經處理
    好了，我們可以把膠帶撕開。當時我看見現場還剩下趙克昆
    、綽號阿強及二名不詳男子等四人，而子○○已經不見蹤影
    。丑○○即說你們的東西都在桌上拿了就可以走，臨走時放
    話說我們不能報警趕快回台北，如果還留在台中就要開槍打
    死我們，並沿路尾隨在後直到我們上高速公路才離開，當時
    我們都很害怕馬上開車回台北」「事後子○○有打電話給我
    ，說要賠償我們被強盜所有損失，因此我們都懷疑子○○與
    丁○○等人設局的，所以不敢再跟他有所接觸」等語；證人
    即被害人戊○○於同日警詢時亦證稱：「當時與我們一起賭
    博有五人，其中有丁○○、乙○○、丑○○三人，另有一名
    是綽號阿強（特徵手指有九隻），．．，約至凌晨二時許，
    由阿強率先拔槍叫我們不要動，後又進來三名不詳男子掏槍
    對準我們頭部，喝令我們都不要動，．．，他們就動手開始
    強盜我們財物」「丑○○持槍抵住陳志理的頭部。然後一名
    男子拿土黃色膠帶進來將我們七人綑綁，蒙住我們的眼睛，
    限制我們的行動，並由一名男子搜刮我們身上的財物。搜到
    身上有信用卡、提款卡者隨即逼問卡片密碼。到了上午十一
    時許，有一名男子跟我們說事情已經處理好了，我們可以把
    膠帶撕開。當時我看見現場還剩下丑○○、綽號阿強及二名
    不詳男子等四人，而子○○已經不見蹤影．．」等語。
  (四)依下列證據，足以佐證被告己○○及前揭被害人等上開供述
    證據與事實相符
  (1)依偵查卷附（九二年度他字第一六四號卷第九十頁）被害人
    寅○於案發當日九十一年十一月五日接受檢驗之板橋醫院驗
    傷診斷書，載明被害人受有頭部後側撕裂傷浮腫３Ｘ２公分
    等傷害；另偵查卷附內政部警政署刑事警察局刑醫字第０９
    ２００３１５１６號鑑驗書，鑑驗結果亦認定：案發現場血
    跡棉棒與被害人寅○ＤＮＡ－ＳＴＲ型別相同等情，足見上
    開供述證據所稱，被害人寅○遭本案共犯以外型類似槍枝之
    凶器擊傷頭部一節，與事實相符。
  (2)證人即大豐當鋪負責人林育陞九十二年二月二十一日警詢時
    證稱：「我公司（大豐當鋪）於不知情的情況下接受己○○
    典當贓物」「於九十一年十二月十日是我本人接受己○○典
    當乙只鑽石項鍊墜子」「該鑽石項鍊墜子重四十二分。共典
    當新台幣五千元正」等語，並有大豐當鋪當票、當鋪收當物
    品登記簿影本、負責人林育陞證明書各一紙附偵查卷可考。
  (3)依偵查卷附被告子○○等人案發期間即九十一年十二月四日
    、五日所持用行動電話雙向通聯紀錄所示之聯絡對象、時間
    及聯絡當時行動電話基地台位置：
  I被告子○○所持用0000000000號行動電話：
    十二月四日下午十四時五十九分、十六時二十六分，被告
      子○○先後二次與被告丁○○所持用之00000000
      00號聯絡
    同日十六時三十三分，被告子○○與被害人寅○所持用之
      0000000000聯絡
    同日下午十六時五十分、十七時二十三分，再與被告柳閔
      鍾所持用上開電話聯絡
    同日下午十七時四十分，與被害人寅○聯絡
    同日下午十六時一分、十八時八分、十八時十九分、十八
      時四十二分，密集與被告辛○○所持用（吳俊成名義）0
      000000000號行動電話聯絡，以上開電話聯絡時
      ，基地台位置依序分別在台北縣及桃園縣境內
    同日下午十九時五十四分、二十時十二分、二十時二十分
      、二十時二十七分、二十時三十二分，再多次密集與被告
      辛○○所持用上開電話聯絡；此部分電話聯絡時，基地台
      位址除第一通在台中縣大雅鄉外，其餘均在台中市境內
    依上開紀錄，足見依前揭證人即被害人寅○等人於警訊之供
    述，伊等七人係於九十一年十二月四日晚上十七時左右，受
    被告子○○電話之邀，一起到台中市處理債務，於同日晚上
    二十時三十分到達台中，一起到案發地點等情，應與事實相
    符。
  II被告乙○○平日所使用之0000000000號行動電話
      （登記於其妻鄭依萍名下）於９１．１２．４日下午１０
      時１８分許至翌日上午１０時３４分許止，共有１６通電
      話，其接收發射電話地點均在案發現場附近台中市柳陽西
      十六號基地台。
  III被告丁○○所使用之0000000000號行動電話：
    九十一年十二月四日下午十四時零六分、十四時十分、十
      五時二十二分、十五時五十五分，分別與被告乙○○上開
      電話聯絡
    與被告子○○聯絡情形如前所述
    十二月四日下午十五時五十五分、十六時二十六分、二十
      二時十八分，十二月五日上午七時四十五分，電話接收、
      發射及收取簡訊地點均在現場附近之台中市○○○街九號
      七樓頂。
  Ⅳ被告辛○○所使用之0000000000、000000
    0000號行動電話於九十一年十二月四日下午十七時四十
    三分、十九時三十六分、十九時五十四分、二十時九分、二
    十時二十分、二十時三十五分、二十一時二十三分，十二月
    五日凌晨三時四十三分、八時十分、九時三十二分，電話接
    收、發射電話地點均在現場附近台中市○○○街九號七樓頂
    。依此部分之證據，核與前揭被告己○○及被害人寅○等所
    供，被告人在場之情節相符。
  (4)證人即案發地點不動產之所有人林正賢於警詢、檢察官偵訊
    及原審審理時均一致證稱：「因為綽號『肥龍』（即被告乙○○）之男子約於十二月四日到右述我住處找我商量，叫我
    把一樓的店面供他人賭博。之後我就把遙控器拿給綽號『肥
    龍』之男子使用至十二月五日才還我，只跟我說聲謝謝就走
    了」「我住在那裡（案發地點樓上），我借給乙○○，他只
    向我借一天說我沒有做生意，他有朋友要來玩牌，那是十二
    月四日下午二、三點向我借的，我就借給他了，五日的中午
    他才將鑰匙還我」「文昌東七街與柳陽西街是相同處所，文
    昌東七街是在二樓，柳陽西街是一樓出入，因為進出口不同
    ，所以門牌號碼就不同，九十一年十二月四日晚上我在文昌
    東七街」「（問：九十一年十二月四日是何人跟你借柳陽西
    街處所？）答：乙○○」「他說約朋友要打個牌、打個麻將
    」「（問：乙○○何時向你借上開處所？）答：那天下午」
    「（問：上開處所，是否沒有做生意後，朋友來會使用該地
    打牌？）答：是」「（問：之後警方至上開處所搜索，查到
    麻將牌、骰子、天九牌，這些東西你的？）答：是」「（問
    ：第二天乙○○將鑰匙還你，你有無進去看？）答：有，但
    我沒有發現異樣，是之後警方持搜索票搜索時，發現裡面有
    兩滴血才採證」「（問：你與乙○○關係？）答：朋友，時
    有往來」「我都叫他肥龍」等語。被告乙○○於偵訊時亦供
    稱：「（問：你是否認識林正賢？）答：認識，是牌友」等
    語。
  (五)認定本件強盜案係被告乙○○等人事前謀議之理由
  (1)前揭被告己○○於警詢及檢察官偵訊之供述，且其供述與證
    人即被害人寅○等人前開於警詢之證述情節，且有前揭證據
    足以佐證己○○之供述與事實相符。
  (2)案發地點及賭博器具均係被告乙○○向其牌友林正賢所借用
    ，且只借用一天，已見前述，顯見其非常態性供賭博使用之
    賭場其明；而被害人等係由被告子○○以處理債務糾紛為由
    ，邀請南下台中，然於到達台中市後，被告子○○即以他詞
    ，將被害人等，帶往上開地點賭博，並發生強盜事件。
  (3)依前揭己○○之供述，其在被害人等尚未參與賭博前之九十
    一年十二月四日下午三時左右，接獲乙○○電話，告知要準
    備要到案發地點幫忙「抓詐賭」等情，已見前述，而被告張
    榮峰所持用0000000000號行動電話，於九十一年
    十二月四日下午二時十分許，確與被告乙○○所持用000
    0000000號行動電話有聯絡紀錄之事實，有東信通訊
    雙向通聯紀錄影本附偵查卷可查。實則，被害人寅○等係於
    當日下午四、五時許始應被告子○○之邀到台中市處理債務
    ，且於晚上八時許始到達台中市，業據前述，被告乙○○等
    人既於事前準備臨時賭場、賭具、捆綁被害人等使用之膠帶
    、強迫承認詐詐賭之錄音機、空白本票等，並調集人手，足
    見此為一有計劃之作為。
  (六)被告乙○○等人之辯解不足採信之理由
  (1)被告丑○○雖辯稱：當日係應丁○○之邀前往該處泡茶，到
    場後確有參與玩賭，而在被告己○○發現對方詐賭後，有與
    對方發生爭執，且持行動電話機打傷寅○，然隨後即與乙○○、辛○○到房間外面泡茶，現場並無槍枝出現，之後發生
    何事並不知情，亦無強盜寅○等七人財物之犯行云云。被告
    己○○於本院審理時未到庭，其於原審審理時辯稱：當日現
    場並沒有槍枝，寅○方面之人確實有詐賭之行為遭伊當場發
    現，雖有與寅○方面之人發生爭執，然事後即與乙○○先行
    離開現場，不知有何強盜之行為，應是「九指」等人與寅○
    等七人間之糾紛，又伊於警、偵訊、鈞院聲請羈押訊問庭所
    為之強盜部分陳述與事實不符，並無強盜寅○等七人財物之
    犯行云云。然查：
    I被告己○○之自白及其自白如何與事實相符之相關證據已
      見前述；其另於偵查中係供稱：「（問：你們有持槍要脅
      被害人寅○等七人並且以膠帶綑綁蒙面手法搜刮其身上財
      物？）答：那是丑○○和另三位我不認識的人處理的，我
      只有負責指證他們詐賭」「……，我就指證他們詐賭，接
      著就由丑○○等人處理。我有拿出槍來叫他手不要動，．
      ．，接著丑○○的朋友就把那支槍拿回去了，再來丑○○
      和他那三個朋友就去綑綁被害人，七個人都蒙面，接著丑
      ○○問寅○怎麼處理，他們就一直談……（寅○）七個人
      每人都有簽本票，但是簽多少張我不知道，只知道每張金
      額三十萬」等語（見九十二年度偵字第四四八五號偵查卷
      一第一二五頁、一二六頁）。
    II證人即被害人寅○先於偵查中證稱：「（問：丑○○當時
      有無掏槍出來？）答：有，但不曉得是否和己○○所拿的
      是否同一把」「（問：何人打你？）答：己○○拿槍有打
      我，丑○○也有拿西打我，丑○○打我的時候我已經被制
      伏在牆角，我沒有看到他拿何物打我」「（問：己○○何
      時離開現場？）答：剛開始玩牌時他叫我們不要動，要我
      們將手打開，他認為我們詐賭，我們打架時他還在現場，
      我們被押著到牆角時因面對牆壁，所以不曉得他何時離開
      ，但是我們被解開時已經沒有看到他了，他有無在另外一
      間房子我不知道」「（問：衝突發生之原因？）答：己○○說我們詐賭，之後有五、六個人押我們，己○○、丑○○有押我們，子○○僅在旁邊，其他的人我們並不認識」
      等語。「（問：事情完後是何人要你們趕快回臺北不然對
      你們不利？）是手指僅有九隻的那人還有丑○○及己○○
      ，但是九隻手指的那人一直找不到。」等語（見九十二年
      度偵字第四四八五號偵查卷二第四三頁、四四頁），並於
      原審審理時再次就遭被告丑○○毆打、遭「九指」等人強
      盜財物之事實證述屬實（見原審九十四年九月八日審判筆
      錄）。
    III證人即被害人癸○○（原名陳志理）於偵查中證稱：「我
      現金被拿走了五萬元，是丑○○拿走的，我提款卡內有將
      壬○○的錢轉過來，他們再領走，我的錢也被領走一萬元
      ，他們有強迫我說密碼……另外還有幾個人我不認識，丑
      ○○、己○○的確有拿槍，我們簽的本票不曉得跑到何處
      去了」等語（見九十二年度偵字第四四八五號偵查卷二第
      四四頁）。
    Ⅳ證人即被害人壬○○於偵查中證稱：「當天我們由子○○
      的帶領下進去，看到丑○○等人，這些被告都有看到，寅
      ○和丑○○、乙○○、己○○玩牌，我們在旁邊看，有時
      也有下場，之後因為己○○說我們詐賭就拿槍出來叫我們
      不要動，叫我們七人蹲著面對牆壁，之後我們跟他處理，
      ……隔天我才知道被他們轉帳轉走了，也有被提領」「（
      問：當時除了己○○拿槍出來，尚有何人拿槍？）答：有
      丑○○……」「（問：何人叫你們簽本票？）答：丑○○
      叫我們簽的，我簽了三張三十萬元的本票，他們總共三個
      人坐在桌子那裡，叫我們每個人都過去簽三張各三十萬元
      的本票」「（問：他們拿你的提款卡到何處去領錢及轉帳
      ？）答：不知道，但是是己○○來拿走的」等語（見九十
      二年度偵字第四四八五號偵查卷二第四二頁、四三頁）。
    Ⅴ證人甲○○於原審審理時證稱：「（問：黑色的東西是否
      確定是槍？）答：是短槍，不知道是不是真的」「（問：
      槍從何處取出？）答：腰間掏出來」「（問：把你們綑綁
      的人有無參與賭博？）答：有」「（問：那個人是否拿槍
      打寅○的頭部？）答：是」等語（見原審九十四年十二月
      二十八日審判筆錄）。
      綜合上述，顯見當日經被告己○○聲稱寅○方面下場玩賭
      之人詐賭後，被告己○○、丑○○及「九指」等人當中確
      實隨即有人取出疑似手槍外型之製品強盜證人寅○等七人
      之財物應屬無疑。況衡諸常情，若當日現場無出現外型疑
      似手槍之黑色堅硬製品，以當時與寅○等七人玩賭而起爭
      執之人數觀之，在雙方互相爭執一陣子之後，何以寅○等
      七人會乖乖聽從「九指」等人之指示蹲在牆邊？並甘於接
      受以膠帶綑綁身體？應足認上揭證人所述之遭強盜等情節
      應非虛構。是被告己○○、丑○○二人所辯稱，應屬無據
      。
  (2)被告子○○辯稱：並未與被告己○○、丑○○等人設局強盜
    寅○等七人財物，所有被告當中，僅認識被告丁○○而已，
    當日確實與寅○等七人南下臺中，之後寅○等七人與臺中方
    面之人發生爭執，心裡亦覺得過意不去云云；然查：
    I被告子○○所持用0000000000號行動電話於九
      十一年十二月四日下午十六時一分、十八時八分、十八時
      十九分、十八時四十二分，同日下午十九時五十四分、二
      十時十二分、二十時二十分、二十時二十七分、二十時三
      十二分，多次密集與被告辛○○所持用（吳俊成名義）0
      000000000號行動電話聯絡等情，已見前述，所
      辯僅與丁○○認識云云，應非事實。
    II依前開通聯紀錄，被告子○○於九十一年十二月四日下午
      先與被告丁○○先以電話聯絡後，再於四時許，邀集被害
      人寅○等七人到台中市處理債務，且於晚上八時許始到達
      台中市，由被告子○○、丁○○等人帶往案發現場；然被
      告乙○○已於先前向友人林正賢借妥案發現場之系爭場地
      ，並於當日下午二時十分許，以電話聯絡被告己○○，要
      求其於晚間至現場幫忙「抓被害人等人詐賭」，並備妥賭
      具、捆綁被害人等使用之膠帶、強迫承認詐詐賭之錄音機
      、空白本票等物，足見被告子○○參與此項強盜行為之謀
      議，被告子○○所辯亦難採信。
  (3)被告乙○○辯稱：該柳陽西街二二號一樓房屋平日其常在出
    入，當日係應被告丁○○之邀前往泡茶聊天，之後雖曾有參
    與玩賭，且輸了約十餘萬元，惟在被告己○○發現詐賭之後
    ，與對方發生口角，且覺得不必付款，旋即至外面的客廳，
    之後離開該處回家，事後「九指」等人有無強盜之行為，並
    不知情云云。然查：
    I被告乙○○平日所使用之0000000000號行動電
      話（登記於其妻鄭依萍名下）於九十一年十二月四日晚上
      十時十八分至翌日上午十時三十四分許，共有十六通電話
      ，其接收發射電話地點均在案發現場附近，亦見前述，所
      辯是否可信已有可疑。
    II被告乙○○確曾於被害人寅○等尚未從台北出發之前，即
      以電話聯絡被告己○○，要求其晚上至案發地點「幫忙抓
      詐賭」等情，已據己○○供述明確，並有上開通聯紀錄可
      佐。
    III案發地點亦係被告乙○○向友人林正賢所借用，借用期間
      又僅係一日等情，迭據證人林正賢證述明確。
    Ⅳ證人即被害人癸○○、壬○○於九十二年五月二十三日檢
      察官偵查訊問證稱：除被告己○○、丑○○外，當日被告
      乙○○亦有持槍等語。而被告丑○○於九十二年七月四日
      檢察官偵查訊問時供稱：被告己○○發現寅○等人詐賭後
      ，己○○、乙○○等人即和寅○等人打架，伊亦下去發生
      拉扯等語，被告乙○○當庭供稱：「這都是他們詐賭造成
      的，這中間沒有人拿槍，打架自會造成傷害」等語，言下
      之意，亦未否認
    綜合上述，參酌被告己○○前述供述，被告乙○○係本件強
    盜犯行之謀議，居於主導地位，所辯不知情云云，難以採信
    。
  (4)被告丁○○則辯稱：當日子○○與寅○等七人南下臺中後，
    其即將渠等帶至上揭柳陽西街處所喝茶、聊天，並以電話邀
    同乙○○、丑○○前來泡茶，剛開始尚無打牌之情事，在有
    人提議要玩賭天九牌後，其因另有要事即離開現場，之後發
    生何事並不清楚云云。然查：
    I依前開被告丁○○所使用之0000000000號行動
      電話上開行動電話之通聯紀錄基地台位址，所辯：另有要
      事先行離開云云應非事實。
    II被告己○○於獲案之初即供明，本件係其友人即被告丁○○、子○○、乙○○設計之賭局，業據前述，並有前開相
      關證據足佐。
      綜合上述，被告丁○○所辯亦難採信。
  (5)被告辛○○則辯稱：其認識林正賢，平日就在該處所出入，
    當日到現場僅是在泡茶，並未下場玩賭，只在裡外走動，之
    後見有人發生衝突時，有請他們不要爭執，嗣即到外面客廳
    喝茶，不知寅○等七人遭人強盜之情事云云。然查：
    I本件自被害人寅○等七人至現場賭博至本案發生，被害人
      等遭被告己○○等人持具有槍枝外型之凶器強盜後離開現
      場，被告辛○○均在現場等情，已據其自承不諱，並有上
      開通聯紀錄之基地台位置可佐，被告辛○○既在案發現場
      ，竟對此七名被害人遭以凶器擊打頭部受傷流血、膠帶捆
      綁、強迫發音承認詐賭、簽發本票、告知提款密碼等暴力
      侵害之事實，以在客廳為由辯稱不知情，顯難置信。
    II綜合全案，案發現場之人，除被害人等七人、綽號「九指
      」之不詳姓名男子及其他二名不詳姓名男子外，即為被告
      己○○、丑○○、子○○、乙○○、丁○○、辛○○等人
      ，參酌本件案發現場之場地係被告乙○○向證人林正賢所
      借用，事前即約定僅使用一日、前揭被告辛○○於本件案
      發前，密集與被告子○○以電話聯絡之事實、被告辛○○
      於本件強盜案發生時、發生後，仍逗留現場等情綜合觀之
      ，被告辛○○亦參與本件強盜犯行之謀議應可認定，所辯
      亦難採信。
  (七)不足為被告等有利認定部分
  (1)被告己○○等人嗣於偵查及審理中所指，被害人寅○等人詐
    賭部分，查為寅○等人所否認，亦無積極證據足資證明，且
    依前所述，本件即係被告乙○○等人，事前謀議，以誣指被
    害人寅○等人詐賭，做為強取其等財物之藉口，其具體內容
    並已見前揭被告己○○於警詢之供述內容。
  (2)證人即被害人寅○、卯○○、戊○○、癸○○、甲○○、壬○○分別於偵查及原審審理時所證：被告丁○○在見面不久
    即離開，未參與賭博、亦未參與強盜行為部分。查：
    I被告己○○於警詢時供稱：「只有我約於早上六、七點（
      十二月五日）回到現場。我見到子○○、張國忠、丁○○
      、丑○○等人及被害人寅○等人都還在現場」等語，核與
      被告丁○○所持用之0000000000號行動電話之
      通聯紀錄所示：分別於九十一年十二月四日下午十時十八
      分二十秒起及翌日上午七時四十五分五十八秒止，在案發
      現場附近有通聯紀錄相符。
    II證人即被害人寅○於九十二年一月十七日、九十二年二月
      二十日警詢，戊○○於九十二年一月十七日警詢，癸○○
      於九十二年一月十七日、九十二年二月二十日警詢，壬○○於九十二年一月十七日警詢時，均一致指稱：被告柳閔
      鍾有參與賭博，且於被告己○○指稱彼等詐賭時在場等語
      ，參酌證人寅○於原審審理時所證：本案偵查前，綽號「
      九指」男子已透過朋友與被害人等七人達成和解，賠償每
      一位被害人損失、「（問：為何會發生糾紛？）答：我不
      太瞭解，之後才瞭解可能是中部、北部賭法不同」「（問
      ：報案時，你說他們用膠帶綑綁你們七人的手腳、眼鏡，
      有無這回事？）答：他們叫我們不要動、蹲著，但沒有綑
      綁我們的手腳、眼睛」「（問：警訊、偵訊、今天證述，
      哪一次是真的？）答：案發後幾天九指透過我台北友人找
      我，他們坦承一切是一場  誤會，也有把當天我們損失的
      金錢退還給我，所以我認為不是預謀的，應該事擦槍走火
      發生的」等語，足見上開被害人等係於和解後，起意迴護
      ，就被告丁○○未參與賭博及於強盜案發生時不在場部分
      所為之供述不足採信。
  (3)證人即被害人甲○○、寅○等人所證，被告丁○○及辛○○
    未參與強盜行為部分。查依前所述，被告丁○○及辛○○二
    人係參與本件犯行之謀議，客觀上未實施強盜行為，此係被
    告分工之結果，然依共同正犯之規定，無解於彼等本件罪名
    之成立。
  (4)證人即被害人寅○、戊○○、卯○○分別於偵查及原審審理
    時證稱：被告子○○客觀並無強暴及脅迫行為，認子○○涉
    及本案應係誤會所致等語。惟認定被告子○○與被告乙○○
    等人如何有犯罪謀議之理由已見前述，未為強暴脅迫行為係
    分工所致，不足為被告子○○有利認定。
  (5)證人即被害人寅○、卯○○、甲○○及被告己○○另於偵查
    及審理時證稱：對方拿槍出來，強迫拿現金、簽本票時，被
    告乙○○不在場云云，然此與彼等前開於警詢所證情節不符
    且與前揭被告乙○○所持用行動電話通聯紀錄所顯示之基地
    台位置不符，難以採信。
  (八)此外，復有在上揭臺中市○○○街二二號一樓所扣得之林正
    賢所有天九牌一付、骰子六十五顆、戊○○所有之郵局存簿
    及金融卡影本、台北銀行活期儲蓄存款開戶申請資料、存摺
    對帳單、存摺及金融卡影本、台新商業銀行信用卡、信用卡
    申請資料及帳單明細影本、富邦商業銀行信用卡、信用卡申
    請書影本及資金往來資料、壬○○所有之誠泰商業銀行活期
    儲蓄存款開戶申請資料、存摺存款對帳單及存摺影本、癸○○所有誠泰商業銀行活期儲蓄存款開戶申請資料、存摺存款
    對帳單及存摺影本等在卷可稽。
    綜上所述，被告等所辯未有上揭強盜之犯行云云，應係卸責
    之詞，不足採信。本件事證明確，被告等之犯行，均堪認定
    。
四、論罪科刑部分：
  (一)被告乙○○行為後，刑法第五十六條連續犯之規定，業於九
    十四年一月七日修正公布刪除，並於九十五年七月一日施行
    ，則被告之犯行，因行為後新法業已刪除連續犯之規定，此
    刪除雖非犯罪構成要件之變更，但顯已影響行為人刑罰之法
    律效果，自屬法律有變更，依新法第二條第一項規定，比較
    新、舊法結果，仍應適用較有利於被告乙○○之行為時法律
    即舊法論以連續犯（最高法院九十五年第八次刑事庭會議決
    議參照）。被告乙○○持變造之「鍾崇瑋」國民身分證自八
    十七年七月間起至九十一年十一月間止之某二時間，各在臺
    中市、臺北市，供警察查核身分，而連續行使該變造之國民
    身分證，足以生損害於戶政機關對國民身分證管理、警察機
    關對國民身分之查核之正確性及鍾崇瑋。又，國民身分證係
    由該管公務員據相關資料所制作、核發，用於表示特定人關
    於品行、能力相類之證書，屬具有公文書性質之特種文書。
    又，按刑法上所謂兇器，其種類並無限制，凡客觀上對於人
    之生命、身體、安全構成威脅，具有危險性之兇器均屬之（
    最高法院七十九年臺上字第五二五三號判例參照）。查被告
    丑○○等人持前揭強盜犯行所用之槍枝攻擊寅○，致寅○頭
    部受有上揭之傷害，顯見該物品其質地堅硬，依其重量、材
    質及使用方式，應足以對於人之身體安全產生危害，是該未
    扣案疑之槍枝雖無法認定具有殺傷力，但在客觀上顯足以對
    人之身體構成威脅，而係屬具有危險性之兇器無訛。
  (二)被告乙○○換貼自己之照片於鍾崇瑋之國民身分證上，復持
    以行使之犯行，核係犯刑法第二百十六條、第二百十二條之
    行使變造特種文書罪，而本件扣案之「鍾崇瑋」國民身分證
    係屬變造而非偽造之情，已如前述，是起訴書認被告乙○○
    係犯行使偽造特種文書罪，尚有未洽。被告乙○○先後所為
    二次行使變造國民身分證之犯行，時間緊接、方法相同，觸
    犯基本構成要件相同之罪名，顯係基於概括犯意為之，為連
    續犯，應依刑法第五十六條之規定，以一罪論，並依法加重
    其刑。
  (三)另核被告乙○○等六人，均係犯刑法第三百三十條第一項之
    結夥三人以上，攜帶兇器強盜罪、同法第三百三十九條之二
    第一項之以不正方法由自動付款設備取得他人之物罪。被告
    乙○○變造國民身分證後進而行使，變造之低度行為應為行
    使之高度行為所吸收，不另論罪。被告乙○○與「大胖毛」
    ，就行使變造國民身分證之犯行間、被告乙○○等六人與「
    九指」等三人就上揭結夥三人以上，攜帶兇器強盜、以不正
    方法由自動付款設備取得他人之物等犯行間，各有犯意聯絡
    及行為分擔，均為共同正犯。又，被告乙○○等人所犯前開
    結夥三人以上，攜帶兇器強盜罪與以不正方法由自動付款設
    備取得他人之物罪間，有方法結果之牽連關係，為牽連犯，
    依刑法第五十五條規定，從一重之結夥三人以上，攜帶兇器
    強盜罪處斷。公訴人就被告等犯行部分，雖漏未認定係以攜
    帶兇器強盜，亦未引用刑法第三百三十九條之二第一項之以
    不正方法由自動付款設備取得他人之物罪等條文，惟因公訴
    人於犯罪事實欄已明確記載上揭犯罪事實，上揭犯罪事實既
    經起訴，本院自得加以裁判。
  (四)被告乙○○於八十六年間，因妨害自由罪，經法院判處有期
    徒刑十月確定，於九十二年十一月十三日執行完畢；己○○
    前於八十四年間，因犯偽造有價證券罪，經法院判處有期徒
    刑四年確定，於八十七年五月二十日縮短刑期假釋出監，嗣
    未經撤銷假釋，於八十九年九月十三日縮刑期滿以已執行論
    ；丑○○前於七十七年間因搶奪搶劫軍法罪，經法院於七十
    六年五月二十六日判處有期徒刑十二年確定，嗣逢減刑，經
    減為有期徒刑八年四月確定，另八十二年間，因犯違反槍砲
    彈藥刀械管制條例、搶奪等罪，經法院於八十二年三月二十
    五日判處有期徒刑一年六月、八月，並定應執行刑有期徒刑
    二年確定，經接續執行後，於八十四年一月十四日假釋付保
    護管束，嗣經撤銷假釋執行殘刑三年一月二十五日，另於八
    十五年間，因先後犯賭博、妨害自由等罪，經法院於八十六
    年三月一日、八十七年六月十九日各判處有期徒刑三月、六
    月確定，嗣經定應執行刑有期徒刑七月確定，經與上揭殘刑
    接續執行後，於八十九年五月二十三日縮短刑期假釋出監，
    於九十一年二月十三日縮刑期滿未經撤銷假釋，而以已執行
    論，有臺灣高等法院被告前案紀錄表在卷可稽，其等二人於
    受有期徒刑之執行完畢後五年內，再犯有期徒刑以上之罪，
    均為累犯，各應依法加重其刑。
  (五)原審認定：
  (1)被告子○○、丁○○、辛○○、乙○○未參與強盜部分而為
    無罪判決，應有未當，已見前述。
  (2)認定己○○所涉竊盜有罪，亦有未洽，詳見後述。
  (3)被告乙○○因案通緝，為隱藏其身分，行使上開偽造之身分
    證，原審僅量處有期徒刑三月，應屬過輕。
  (4)九十五年七月一日修正公布施行之刑法第四十一條第一項前
    段則規定：「犯最重本刑為五年以下有期徒刑以下之刑之罪
    ，而受六個月以下有期徒刑或拘役之宣告者，得以新臺幣一
    千元、二千元或三千元折算一日，易科罰金」，比較修正前
    後之易科罰金折算標準，以修正公布施行前之規定，較有利
    於被告乙○○，則應依刑法第二條第一項前段，適用修正前
    刑法第四十一條第一項前段規定，定其折算標準。連同前開
    適用修正前連續犯規定部分，原審法院未及比較適用。
    被告己○○、丑○○上訴否認犯罪，為無理由，檢察官上訴
    應屬有據，爰將原判決關於被告子○○、丁○○、辛○○、
    丑○○、乙○○、己○○部分均予撤銷。查，依被告子○○
    、丁○○、丑○○、乙○○、己○○全國前案紀錄表所示，
    均有犯罪前科，素行不佳，本件共同謀議，分工合作，引誘
    被害人寅○等七人參與賭博，再以誣指詐賭方式強盜彼等財
    物，其中被告乙○○係基於主導之地位，被告己○○、丑○○於犯案過程中使用暴力，其他被告等雖於過程中未使用強
    暴、脅迫手段，惟此究屬彼此之分工所致，彼等既合謀於前
    ，復分工於後，仍應負共犯之責；被告己○○於最初警詢及
    檢察官偵訊時坦承犯行，並供出犯罪全貌；其餘被告等均否
    認犯行，未見有改悔之意；另被告乙○○係為警方逃避、掩
    飾身分而為行使變造國民身分證犯行等一切情狀，分別量處
    如主文所示之刑，並就被告乙○○部分定其應執行之刑，以
    示懲儆。扣案變造之「鍾崇瑋」國民身分證上所換貼被告乙○○之照片一張，係為被告乙○○所有且係供其犯罪所用之
    物，業經被告乙○○供承在卷，應依刑法第三十八條第一項
    第二款之規定，併予宣告沒收。另本案強盜案所使用之手槍
    並未扣案，無從查證是否尚存在，為免日後執行困難，爰不
    予宣告沒收，附此敘明。
五、公訴意旨另以：被告己○○於上開被害人寅○等七人手腳及
    眼睛遭捆綁、矇住限制行動自由，經被告丑○○等人將寅○
    等人身上財物搜括後之際，於九十一年十二月五日凌晨二時
    許，己○○欲與乙○○一起離去現場時，發現被害人戊○○
    皮包內另有條值錢之鑽石項鍊，竟自行另萌意圖為自己不法
    所有之竊盜犯意，獨自將之竊取佔為己有，並於九十一年十
    二月十日持往台中縣潭子鄉大豐當舖典當得款五千元，因認
    被告己○○另涉有竊盜犯行。然查：按竊盜罪係侵害財產之
    監督權；行為人乘人不知，將他人支配下之財物，移入自己
    實力支配（管領）下構成竊盜。本件被告己○○係強盜罪之
    共同正犯，被害人戊○○所有上開財物既因強盜行為而在被
    告等人之支配下，戊○○已失去對該皮包之監督權，是被告
    己○○之行為與竊盜罪之構成要件不合，自應為無罪諭知。
六、被告己○○經合法傳喚，無正當理由不到庭，爰不待其陳述
    ，逕行判決。又，前揭刑法第三十三條第五款經修正後刑法
    規定「罰金：新臺幣一千元以上，以百元計算之」，與修正
    前刑法第三十三條第五款規定「罰金：（銀元）一元以上」
    不同。比較新舊法結果，以修正前即行為時法較有利於被告
    ，故依刑法第二條第一項前段規定，本案關於刑法第二百十
    二條法定刑罰金部分，自應適用行為時之法律即修正前刑法
    第三十三條第五款規定決定其罰金部分之法定刑。再，被告
    行為後，刑法施行法第一條之一於九十五年六月十四日經以
    華總一義字第09500085181號令修正公布增訂。修正增訂之
    刑法施行法第一條之一規定「中華民國九十四年一月七日刑
    法修正施行後（按指九十五年七月一日），刑法分則編所定
    罰金之貨幣單位為新台幣。九十四年一月七日刑法修正時，
    刑法分則編未修正之條文定有罰金刑者，自九十四年一月七
    日刑法修正施行後，就其所定數額提高為三十倍。但七十二
    年六月二十六日到九十四年一月七日新增或修正之條文，就
    其所定數額提高為三倍」。而本件被告乙○○所犯上開偽造
    文書規定有罰金刑，且為刑法分則編未修正之條文而定有罰
    金刑者；於刑法施行法第一條之一修正增訂前，其貨幣單位
    為銀元，罰金刑之提高標準應適用罰金罰鍰提高標準條例第
    一條之規定「依法律應處罰金、罰鍰者，就其原定數額得提
    高為二倍至十倍。」而再依現行法規所定貨幣單位折算新臺
    幣條例第二條規定「現行法規所定金額之貨幣單位為圓、銀
    元或元者，以新臺幣元之三倍折算之」，比較新舊法適用之
    結果，其關於被告乙○○所犯偽造文書罪部分法定刑為罰金
    部分之提高標準，新舊法均無不利之情形，故依刑法第二條
    第一項前段規定，本案關於該部分之法定刑罰金提高標準部
    分，自應適用行為時之法律即罰金罰鍰提高標準條例第一條
    及現行法規所定貨幣單位折算新臺幣條例第二條之規定，均
    併予敘明。
七、據上論斷，應依刑事訴訟法第三百六十九條第一項前段、第
    三百六十四條、第二百九十九條第一項前段、第三百零一條
    、第三百七十一條，刑法第二十八條、第二百十二條（修正
    前）、第二百十六條、第三百三十條第一項、第三百三十九
    條之二第一項（修正前）、第五十五條、第四十七條、第五
    十一條第五款、第三十八條第一項第二款，第五十六條（修
    正刪除前）、第四十一條第一項前段（修正前），現行法規
    所定貨幣單位折算新臺幣條例第二條，罰金罰鍰提高標準條
    例第一條、第二條（修正刪除前），判決如主文。
本案經檢察官庚○○到庭執行職務。
中    華    民    國    95    年    7    月    26     日
               刑事第四庭  審判長法  官  洪  耀  宗
                                 法  官  江  德  千
                                 法  官  劉  登  俊
上列正本證明與原本無異。
除竊盜及偽造文書部分外，其餘得上訴。
如不服本判決應於收受送達後十日內向本院提出上訴書狀，其未
敘述上訴之理由者並得於提起上訴後十日內向本院補提理由書（
均須按他造當事人之人數附繕本）。
                                 書記官  粘  銘  環
中    華    民    國    95    年    7     月    26    日
                                                      Ｆ


司法院資訊處製作；財團法人民間司法改革基金會備份。
